【裁判字號】    88,婚,1187
【裁判日期】    890127
【裁判案由】    離婚
【裁判全文】
臺灣高雄地方法院民事判決  八十八年度婚字第一一八七號
    原      告  乙○○
                        居高雄.
    被      告  甲○○  住澎湖.
                        居高雄.
右當事人間離婚事件，本院判決如左：
    主    文
准原告與被告離婚。
訴訟費用由被告負擔。
    事    實
甲、原告方面：
一、聲明：求為判決如主文所示。
二、陳述：
（一）緣原告與被告於民國六十八年五月間結婚至今，二十年來夫妻間感情每下愈況
      ，被告個性暴燥、性喜酗酒、賭博，每遇事稍有不順，即以三字經等不堪入耳
      字眼辱罵不休，動輒對原告拳打腳踢，更甚者常以言詞恐嚇威脅原告，並將原
      告趕出家門，不准原告入內，揚言原告如不出去要她死、或原告最好躲起來否
      則讓他看見要剁手、剁腳、要潑她硫酸... 等語，亦曾數次持刀欲砍殺原告，
      皆因鄰居親朋之阻擾，原告始得以逃脫而未得手，原告時因三名子女，為求家
      庭和樂，每以隱忍。
（二）詎被告自因走私犯罪於八十二年間入監服刑完畢出獄後，工作不穩定致閒賦家
      中，家庭經濟更形捉襟見肘，而被告脾氣愈形暴烈，嗣八十六年被告離家到高
      雄，棄子女於不顧，原告不得已只得外出以各種「臨時工」、「清潔工」之微
      薄薪資以圖一家溫飽，其後於八十八年八月間被告要求原告至高雄與其同居，
      然仍故態復萌，分別於八十八年八月三十日、同年九月十五日先後動手毆打原
      告，致原告分別受有左手臂瘀青二×二公分、右大腿瘀青二×二公分、右小腿
      瘀青０‧五×０‧五公分、左小腿瘀青三處０‧五×０‧五公分、０‧二×０
      ‧二公分、０‧二×０‧二公分、後枕部裂傷一‧五×０‧二公分、右上臂瘀
      青二處二×二公分、二×二公分、左上臂瘀青二處三×三公分、二×二公分、
      背部瘀青二處七×五公分、五×四公分，及頭痛、雙側眼眶瘀血、左眼瘀腫出
      血、額頭瘀血二×二公分、上下唇內側小裂傷、左手臂瘀血三×五公分、頭部
      抓傷三‧五×四×五公分、左手臂瘀血四×三‧五、六×四公分、右手臂瘀血
      三×二、一×五、一×０‧五公分、雙側下肢多處疤痕之傷害，並因驚動鄰居
      而由高雄市政府警察局新興分局中山派出所處理，並由台灣高雄地方法院檢察
      署檢察官偵辦中。
（三）至此原告已徹底絕望，夫妻情義已消磨殆盡，爰依民法第一千零五十二條第一
      項第三款不堪同居之虐待，與同條第二項有難以維持婚姻之重大事由，請求判
      決離婚。
三、證據：提出戶籍謄本、高雄市政府警察局新興分局中山派出所處理家庭暴力案件
    調查紀錄表各一件、診斷證明書影本二紙為證，並請求訊問證人即兩造所生之子
    張世鑫。
乙、被告方面：
一、聲明：駁回原告之訴。
二、陳述：對原告主張上開毆打之行為及出言恐嚇之事實均不爭執，但不願與原告離
    婚。
三、證據：未提出任何證據。
    理    由
一、按夫妻之一方受他方不堪同居之虐待者，得向法院請求離婚，民法第一千零五十
    二條第一項第三款定有明文。所謂不堪同居之虐待，係指精神上或身體上受有虐
    待，而不堪同居者而言，最高法院二十二年度上字第二五三三號著有判例。又是
    否有不堪同居之虐待，除斟酌其行為有無損害他方人格尊嚴及就夫妻共同生活全
    盤情況為觀察外，尚可從夫妻之一方對待他方，是否處於誠摯基礎而觀察，此誠
    摯基礎若已動搖，則不能以毆打次數不多之故，即謂非不堪同居之虐待。另不堪
    同居之虐待應就具體事件衡量夫妻之一方受他方虐待所受傷害之嚴重性，斟酌當
    事人之教育程度、社會地位及其他情事，是否危及婚姻關係之維繫以為斷。若受
    他方虐待已逾越夫妻通常所能忍受之程度而有侵害人格尊嚴與人身安全者，即不
    得謂非受不堪同居之虐待（參照司法院大法官會議釋字第三七二號解釋）。
二、原告主張之事實，業經提出戶籍謄本、高雄市政府警察局新興分局中山派出所處
    理家庭暴力案件調查紀錄表各一件、診斷證明書影本二紙為證，並經證人即兩造
    所生之子張世鑫證稱被告喝醉酒或兩造爭執時，會出手毆打原告，並常以三字經
    辱罵原告等語屬實，被告亦自承其曾於上開時地出手毆打原告二次，並曾出言恐
    嚇原告之事實屬實，自堪信為真實。
三、經查被告於上開時地無端多次出手毆打原告，使原告受傷多處，傷勢非輕，更且
    多次以三字經辱罵原告及恐嚇原告，全然不顧夫妻情份，無視其與原告夫妻之關
    係及原告之人格尊嚴，其對待原告之態度已然違背夫妻間應誠摯相待之基礎。兩
    造雖均僅為國小畢業程度，然當時原告於餐廳從事服務生之工作，被告則於律師
    事務所從事外務員之工作，堪認屬有正當職業之人，則斟酌兩造教育程度與社會
    地位等情事，被告上開無端毆打及出言侮辱與恐嚇原告之行為，顯已超出一般夫
    妻所能忍受之範圍，被告所為毫無夫妻間應有之互信、互諒與互相尊重，已嚴重
    危及維繫兩造婚姻關係之基礎，足見兩造間共同生活之誠摯基礎已然動搖，而無
    共同生活之相愛基礎，揆之前揭說明，原告顯已達被告不堪同居虐待之程度，從
    而原告依民法第一千零五十二條第一項第三款規定，請求離婚，自有理由，應予
    准許。
四、至原告另主張依民法第一千零五十二條第二項有難以維持婚姻之重大事由等規定
    ，訴請離婚，本院即無再予審酌之必要，附此說明。
五、結論：原告之訴為有理由，並依民事訴訟法第七十八條，判決如主文。
中      華      民      國    八十九    年      一      月    二十七    日
                              臺灣高雄地方法院民事第五庭
~B法      官  高榮宏
右為正本，係照原本作成。
如不服本判決，應於送達後廿日內，向本院提出上訴狀。
中      華      民      國    八十九    年      一      月    二十八    日
~B法院書記官  林國龍


司法院資訊處製作；財團法人民間司法改革基金會備份。
